【裁判字號】    95,易,6
【裁判日期】    950221
【裁判案由】    傷害
【裁判全文】
臺灣基隆地方法院刑事判決                 95年度易字第6號
公  訴  人  臺灣基隆地方法院檢察署檢察官
被      告  庚○○
            丙○○
上列被告因傷害案件，經檢察官提起公訴（94年度偵字第850 號
），本院判決如下：
    主  文
庚○○、丙○○共同傷害人之身體，各處有期徒刑陸月，如易科
罰金，均以佰元折算壹日。
    事  實
一、緣庚○○為基隆籍「大灃昇777 號」漁船船長、丙○○則為
    該船輪機長；又民國93年6 月24日，澎湖籍「聖得福6 號」
    漁船在基隆市八斗子漁港附近海域作業之時，曾因捕撈飛烏
    魚漁具（即「飛烏魚卵席」）之所有權屬問題，與「大灃昇
    777 號」漁船發生糾紛，庚○○、丙○○等人，遂因而對「
    聖得福6 號」漁船船長丁○○心生憤懣。93年6 月30日下午
    2 時許，彭湖籍「聖得福6 號」、「龍長春號」、「新財興
    號」、「金玉成號」、「金玉財號」等漁船，因躲避風浪，
    而依序泊靠基隆市八斗子漁港；「聖得福6 號」漁船船長丁○○、船員己○○並分別在「聖得福6 號」漁船船長室及艙
    底午寐。乃庚○○、丙○○見狀，竟思及種種前怨，並因而
    萌生傷害人身體之犯意，繼而與姓名年籍不詳，綽號「固明
    」之成年男子基於犯意之聯絡，推由「固明」在「聖得福6
    號」漁船邊之碼頭岸上守候把風，至庚○○、丙○○2 人，
    則分持長約4 呎之鐵管各1 支，共同登上「聖得福6 號」漁
    船，並逕自進入丁○○午寐所在之船長室，以鐵管毆打丁○○身體腹部、背部、手臂等各處，而引致上開各該澎湖籍漁
    船之大陸船工高聲呼喊。在「聖得福6 號」漁船艙底午寐之
    己○○突聞人聲叫喊，乃自艙底急忙起身趕赴甲板查看，見
    此情狀，本欲登岸尋求救援，乃竟遭自始即守候船邊之「固
    明」阻止（所涉妨害人行使權利部分，未據檢察官起訴），
    致未能如願求救，丁○○並因而受有右手尺幹骨折、右手臂
    挫傷及腫脹、全身多處挫傷等傷害。
二、案經被害人丁○○訴由澎湖縣警察局馬公分局移送臺灣澎湖
    地方法院檢察署檢察官呈請臺灣高等法院檢察署檢察長令轉
    臺灣基隆地方法院檢察署檢察官偵查起訴。
    理  由
壹、證據能力
  (一)證人辛○○、戊○○於本院審理暨檢察官偵查時之所證；證
    人丁○○、己○○於本院審理時之所證；證人甲○○、乙○○、陳玉柱於檢察官偵查時之所證，均業經告以偽證罪之處
    罰而具結陳述，是其任意性自已足供擔保，兼以除無違法取
    供而不具信用性之情事，本院並已於審理期日，予被告就上
    開證人之證言表示意見暨詢問到庭證人（即丁○○、己○○
    、辛○○、戊○○）之機會（按：丁○○、己○○、辛○○
    、戊○○等4 名，概係本院於審理期日所職權傳訊，而非檢
    察官或被告之一方聲請傳喚詰問），踐行適法證據調查程序
    ，是彼等於本院審理時或檢察官偵查中之所證，當然有證據
    能力，得為本案之證據。
  (二)卷附行政院衛生署基隆醫院診斷證明書、行政院衛生署澎湖
    醫院手術同意書、行政院衛生署澎湖醫院診斷證明書、行政
    院衛生署澎湖醫院驗傷診斷書、照片、機漁船進出港檢查表
    、基隆醫院急診收據，經審酌其作成之情況，認與刑事訴訟
    法第一百五十九條之四之規定相符，因認有證據能力，得為
    本案之證據。
  (三)另證人丁○○、己○○雖亦曾於偵查中多次到庭陳述，然經
    本院遍核全卷，除未見檢察官曾於彼2 人供前或供後告以偽
    證罪之處罰並命之具結，亦查無依法不得令彼2 人具結之情
    事，則依刑事訴訟法第一百五十八條之三之規定，彼2 人於
    偵查中之所證，自屬絕對無證據能力，不得作為本案之證據
    。特此指明。
貳、本案事實之認定
    訊之被告庚○○、丙○○2 人固不否認渠等分別為「大灃昇
    777 號」漁船船長及輪機長；又渠等曾於93年6 月24日，在
    基隆市八斗子漁港附近海域，因捕撈飛烏魚漁具（即「飛烏
    魚卵席」）之所有權屬，而與「聖得福6 號」漁船發生糾紛
    ；此外，「聖得福6 號」漁船及「大灃昇777 號」漁船，確
    實曾於93年6 月30日下午2 時，分別泊靠基隆市八斗子漁港
    ，渠等並曾先、後登上告訴人丁○○所在之「聖得福6 號」
    漁船等事實（本院準備程序筆錄第4 頁所載之兩造不爭執事
    項；第5 頁被告2 人均同意上開事實為兩造不爭執之事項）
    。惟均矢口否認有何前揭犯行，被告庚○○辯稱：伊雖曾因
    上開漁具（即「飛烏魚卵席」）所有權屬問題，而於93年6
    月30日下午2 時，在「聖得福6 號」漁船，與告訴人丁○○
    動手互毆，然伊既未夥同被告丙○○或綽號「固明」之成年
    男子共同傷害告訴人，亦未持鐵管逕自毆打告訴人身體各處
    云云；被告丙○○辯稱：伊並無毆打告訴人之行為云云。經
    查：
  (一)93年6 月30日下午2 時許，彭湖籍「聖得福6 號」漁船因躲
    避風浪，而泊靠基隆市八斗子漁港；「聖得福6 號」漁船船
    長丁○○、船員己○○並分別在「聖得福6 號」漁船船長室
    及艙底午寐。乃丁○○竟遭被告庚○○、丙○○2 人分持長
    約4 呎之鐵管各1 支，在「聖得福6 號」船長室內毆打其身
    體各處，致受有右手尺幹骨折、右手臂挫傷及腫脹、全身多
    處挫傷等傷害；又在「聖得福6 號」漁船艙底午寐之己○○
    查悉上情後，本擬登岸尋求救援，乃亦遭自始即守候船邊之
    「固明」阻止等事實，業據證人即告訴人丁○○於本院審理
    時結證明確（本院審判筆錄第3-4 頁）；核與證人己○○證
    稱：「我當時本來在『聖得福6 號』艙底睡覺，接著聽見大
    陸漁工在叫說船長即丁○○被人家打，我接著上甲板，我不
    敢進船長室，怕我自己也會被打，但我在外面有看到打船長
    的人，總共2 人，就是在庭被告庚○○、丙○○，當時他們
    2 人各手持鐵管，我本來打算上岸找人來支援，但站在我們
    船邊岸上的人（即綽號「固明」之成年男子）把我抓住，不
    讓我去找人，當時我人已經站在碼頭上」（本院審判筆錄第
    5 頁）、證人辛○○即「龍長春」漁船船長結稱：「我是『
    龍長春』漁船船長，當時我的船停在丁○○船旁邊，他是離
    岸第1 艘船，我是離岸第2 艘船，當時我人在『龍長春』船
    長室兼船艙睡覺，我有請大陸漁工，大陸漁工當時也在船上
    ，我聽見大陸漁工在叫，說我朋友即丁○○被2 個人持鐵棍
    毆打，我接著起來從我的船往他的船上望，確實看到他被2
    個人毆打，這2 人就是在庭被告2 人，沒有去救援的原因，
    是因為害怕得罪他們本地人，將來我們到八斗子漁港沒有辦
    法賣飛魚蛋。當時被告2 人確實手持鐵管，長約4 呎，岸上
    確實也有站一個胖胖的男子（即綽號「固明」之成年男子）
    ，他有把己○○抓起來，不讓他上岸找人救援」（本院審判
    筆錄第6 頁）；證人戊○○即「新財興」漁船船長結證：「
    我是『新財興』漁船船長，當時我的船是離岸第3 艘，我人
    在船長室兼船艙睡覺，我也是聽見我船上的大陸漁工在叫說
    ，我朋友丁○○被2 個人毆打，所以我就起來看，我起來時
    ，他們已打完，我正好看到被告2 人走出船長室，我接著上
    『聖得福6 號』船長室看我朋友丁○○，當時丁○○手臂有
    流血，我問他誰打得，他當場就向我比正在離開的被告2 人
    ，當時被告2 人確實各人手持一支鐵管，約長4 呎」（本院
    審判筆錄第7 頁）等語相符，並經證人甲○○即「金玉成號
    」漁船船長、乙○○即「金玉財號」漁船船長於檢察官偵查
    中結證綦詳，且有行政院衛生署基隆醫院診斷證明書、行政
    院衛生署澎湖醫院手術同意書、行政院衛生署澎湖醫院診斷
    證明書、行政院衛生署澎湖醫院驗傷診斷書在卷可稽。
  (二)觀諸丁○○所受傷害，除其全身多處暨右手臂等各處，查有
    類似遭器物擊打而成之「挫傷」，其右手尺幹骨更已骨折而
    須施以外科手術治療，此參諸上揭行政院衛生署基隆醫院診
    斷證明書、行政院衛生署澎湖醫院手術同意書、行政院衛生
    署澎湖醫院診斷證明書、行政院衛生署澎湖醫院驗傷診斷書
    所載內容即明。則自客觀以言，本案丁○○所受傷害實已足
    可排除被告庚○○辯解係伊徒手與告訴人互毆所致之可能；
    蓋丁○○右手尺幹骨之骨折，已顯非單人「徒手」所可能肇
    致，兼以丁○○身體「挫傷」面積遍布之廣（身體各處），
    倘非同時遭受2 人以上持器物攻擊，則就令其遇襲之初反應
    未及，衡諸常情，亦不至於如此。互核勾稽上情以觀，尤足
    見證人丁○○指稱遭被告2 人持鐵管毆打暨證人己○○、辛○○、戊○○之到庭所證，均非虛妄。
  (三)再者，「聖得福6 號」船長室約1 坪大小，除據證人辛○○
    即「龍長春」漁船船長證述明確（本院審判筆錄第6 頁）；
    並與證人己○○即「聖得福6 號」漁船船工所當庭指出之船
    長室約略面積「2.1Ｘ2.4公尺」（本院審筆錄第5 頁）大致
    相符。雖所指「船長室」之面積、範圍尚屬狹隘，然以丁○○遇襲後即處於挨打地位暨被告庚○○、丙○○係朝相同目
    標攻擊等情境以觀，被告庚○○、丙○○自猶有分持長約4
    呎鐵管在船長室內施展之可能。據此，自足認證人丁○○、
    己○○、辛○○、戊○○所證之上開各節，亦無昧於事實之
    可言。
  (四)被告2 人曾於93年6 月24日，在基隆市八斗子漁港附近海域
    ，因捕撈飛烏魚漁具（即「飛烏魚卵席」）之所有權屬，而
    與丁○○、己○○發生糾紛乙節，固據彼等一致敘明在卷。
    惟此僅係「大灃昇777 號」漁船與「聖得福6 號」漁船間之
    紛爭，核與「龍長春號」、「新財興號」、「金玉成號」、
    「金玉財號」等漁船渺不相涉；是就令被告2 人與丁○○、
    己○○間，有故舊恩怨，然自客觀以言，與被告2 人本屬互
    不相識，亦無仇怨之證人辛○○即「龍長春號」漁船船長、
    戊○○即「新財興號」漁船船長、甲○○即「金玉成號」漁
    船船長、乙○○即「金玉財號」漁船船長4 人，實亦無偏幫
    丁○○而故為不利於被告之虛偽證述之動機、目的；更何況
    ，丁○○、己○○、辛○○、戊○○4 人均係澎湖籍漁民，
    苟非丁○○指證遭被告2 人持鐵管傷害乙節確屬實在，按諸
    一般常情，丁○○、己○○、辛○○、戊○○4 人當不致忍
    受舟車勞頓而遠從澎湖趕赴本院應訊以虛偽指證被告2 人。
    兼以本案被告所涉之傷害罪名，其法定刑度不過「三年以下
    有期徒刑、拘役或一千元以下罰金」；惟倘證人丁○○、己○○、辛○○、戊○○4 人以莫須有之事「故為不利於被告
    」之證述，則渠等所可能面臨者，實為尤重於被告傷害罪名
    之「七年以下有期徒刑」偽證罪之處罰，衡諸常理，證人丁○○、己○○、辛○○、戊○○4 人實亦不至為入被告於罪
    ，即甘冒將來受偽證罪處罰之風險而虛捏事實，據此，證人
    「損人兼不利己」而設詞攀誣之可能，自已足可排除。
  (五)綜上，被告2 人空言否認共同持鐵管毆打丁○○云云，洵無
    足採；本案事證明確，被告2 人如本判決事實欄所載之傷害
    犯行，應堪認定。
、論罪科刑：
  (一)核被告庚○○、丙○○所為，均係犯刑法第二百七十七條第
    一項之傷害罪。被告庚○○、丙○○及綽號「固明」之成年
    男子間，均有犯意之聯絡及行為之分擔，皆為共同正犯。本
    院審酌被告庚○○、丙○○動輒因細故而出手傷人，顯見其
    行為控制力薄弱，又被告2 人持鐵管毆擊人身之潛在危險極
    高，倘稍有不慎，即或可釀致無可挽回之嚴重後果，兼以告
    訴人丁○○所受傷害非輕，乃被告2 人既不知痛悔前非，更
    未曾賠償告訴人所受損害，迄本院審理時，猶未肯坦承交代
    「固明」年籍暨本案傷害過程等一切情狀，量處如主文所示
    之刑，併諭知易科罰金之折算標準。
  (二)被告2 人所持以作案之鐵管2 支，因未據扣案，而無從證明
    尚未滅失，為免將來執行困難，爰不予隨案宣告沒收。特此
    說明。
據上論斷，應依刑事訴訟法第二百九十九條第一項前段，刑法第
二十八條、第二百七十七條第一項、第四十一條第一項前段，罰
金罰鍰提高標準條例第一條前段、第二條，判決如主文。
本案經檢察官李辛茹到庭執行職務。
中    華    民    國    95    年    2     月    21    日
                    刑事第三庭審判長法  官  王福康
                                    法  官  何怡穎
                                    法  官  王慧惠
以上正本證明與原本無異。
對於本件判決如有不服，應於收受送達後10日內，向本院提出上
訴書狀，上訴於臺灣高等法院，並按他造當事人之人數附具繕本
。
中    華    民    國    95    年    2     月    21    日
                                    書記官  王一芳
附錄論罪法條：
刑法第277條第1項
傷害人之身體或健康者，處 3 年以下有期徒刑、拘役或 1 千元
以下罰金。


司法院資訊處製作；財團法人民間司法改革基金會備份。
